臺灣高等法院刑事判決　　　　　　　　　九十一年度上訴字第二五四號
　　上訴人
　　即被告　甲 ○ ○
右上訴人因偽造文書案件，不服臺灣士林地方法院九十一年度易字第三八０號，中華
民國九十一年六月二十五日第一審判決（起訴案號：臺灣士林地方法院檢察署九十一
年度偵字第六九七號）提起上訴，本院判決如左：
    主    文
上訴駁回。
    事    實
一、甲○○曾於民國（下同）八十五年間，因違反麻醉藥品管理條例案件，經台灣桃
    園地方法院判處有期徒刑五月確定，於八十八年十月二日執行完畢；又於八十六
    年間，因違反麻醉藥品管理條例案件，經原審法院判處有期徒刑五月確定，又於
    八十七年間，因竊盜案件，原審法院判處有期徒刑月六月確定，嗣經聲請合併定
    應執行有期徒刑十月，於八十八年四月三十日縮短刑期執行完畢；仍不知悔改，
    因另案毒品危害防制條例案件遭通緝，為逃避警方查緝，自某雜誌上廣告知悉某
    不詳姓名年籍綽號「顏先生」之成年男子，係從事販售偽造、變造之證件牟利，
    遂以電話與顏某聯繫，約定於八十九年十一月中旬某日晚上，在台北市士林區士
    林夜市附近某停車場入口見面，甲○○乃與顏某共同基於變造特種文書及偽造公
    印文之犯意聯絡，約定由甲○○給付新台幣三萬元為酬，並提供其照片二枚，委
    由「顏先生」變造他人身分證供甲○○使用，甲○○當天即交付定金一萬五千元
    。嗣顏某即於某不詳時間、地點，將其所持有之「葉煥清」遺失之身分證乙枚，
    換貼甲○○照片後，再於換貼後之甲○○照片及國民身分證上，加蓋偽造之「台
    北市政府」騎縫鋼印之公印文一枚，足以生損害於戶政機關對於國民身分證管理
    之正確性及葉煥清，變造完成後，旋於翌日晚上，在台北市士林區士林夜市附近
    同一停車場入口處，將該枚變造之「葉煥清」身分証交付甲○○，供冒充葉煥清
    身分使，甲○○即將尾款給付。迨八十九年十二月十六日晚上十一時許，甲○○
    在台北市中山區○○○路○段七號前，為警執行路檢攔查時，持該變造之「葉煥
    清」身分證供警比對身分行使，因其身上經查扣有第二級毒品安非他命，經警帶
    回台北市政府警察局中山分局長春派出所內製作偵訊筆錄時，為警當場發覺該身
    分証有異係屬變造者，而查知上情，並扣得該變造之「葉煥清」身分證一枚。
二、案經台北市政府警察局中山分局報由台灣台北地方法院檢察署呈請台灣高等法院
    檢察署令轉臺灣士林地方法院檢察署檢察官偵查起訴。
    理      由
一、訊據上訴人即被告甲○○迭於警訊、偵查中及原審坦承其有於前開時、地，因通
    緝中為逃避警方查緝，乃以三萬元代價向綽號「顏先生」之成年男子購買變造之
    身分証使用，旋由顏某將被告交付之照片換貼於「葉煥清」身分証上變造交付，
    其並持以行使等情不諱，惟矢口否認有共同偽造「台北市政府公印文」等犯行，
    辯稱：其並不知顏某交付之變造身分証，同時蓋有偽造之台北市政付公印文等語
    。經查：該被告甲○○向「顏先生」所購買之變造「葉煥清」身分証乙枚，確係
    被害人葉煥清所有遺失之國民身分證，嗣遭人變造冒用行使等情，業據被害人葉
    煥清於偵查中供述甚詳，復有換貼被告照片之變造葉煥清國民身分證一枚扣案可
    資佐證。且該變造之「葉煥清」國民身分証，係被告見雜誌之廣告，在台北市士
    林區士林夜市附近停車場入口處，交付其照片，以三萬元之代價，向綽號「顏先
 生」之成年男子所購買後行使，業據被告於警訊、偵查中及原審供承在卷，其於
    本院審理中翻異前供改謂該「葉煥清」國民身分証，係其本人所變造云云，然其
    其於本院改供，已與其在警訊、偵查中及原審之自白不符，已難遽信，且被告於
    本案為警查獲後，復再以同一方法向「顏先生」購買變造之身分証使用，現克由
    原審審理中（檢察官移送原審併辦，經原審認無裁判上一罪之連續犯關係，退回
    原檢察官偵查），若該「葉煥清」之國民身分証係被告所變造，然為何其於為警
    查獲後，仍須向「顏先生」再價購變造之身分証使用？足徵被告於本院翻異所陳
    ，與事實不符，殊難遽採。又該經變造之「葉煥清」國民身分證，係由被告交付
    其照片後，由「顏先生」將被告之照片換貼在該「葉煥清」之國民身分證正面上
    ，再於照片與國民身分証騎縫處加蓋「台北市政府」鋼印文一枚，有該變造之「
    葉煥清」國民身分證乙枚在卷可憑，而該變造之「葉煥清」國民身分証，既非國
    家戶政機關依法所更改換貼被告之照片，則認變造之「葉煥清」國民身分證上之
    「台北市政府」鋼印，即非戶政機關所持有合法之鋼印甚明，顯見該鋼印係屬偽
    造者無訛，被告持交照片予「顏先生」時，其照片上既未蓋有鋼印，則「顏先生
    」交付該變造身分証時，在其照片及身分証之騎縫處則已蓋有該鋼印，而鋼印係
    表彰發証機關核發該証件之証明，並藉以証明該証件之真正，變造身分証時，若
    未同時偽造該「台北市政府」之鋼印，即難以假亂真，達到魚目混珠，掩人耳目
    之目的，此應為被告所明知，其既係以三萬元代價向「顏先生」價購該變造之「
    葉煥清」國民身分證，並交付其所有之照片供換貼變造之用，其對於變造後須在
    相片及身分証之騎縫處加蓋「「台北市政府」鋼印文，理當知之甚稔，其對「顏
    先生」變造身分証時，必同時偽造該「台北市政府」鋼印文以達變造國民身分證
    之目的，自難諉為不知，其與「顏先生」就偽造鋼印文間，亦應有犯意聯絡及行
    為分擔，洵無疑議，被告辯謂其不知情云云，顯係卸責之詞，不足採信，本件事
    證明確，被告犯行洵堪認定。
二、核被告甲○○所為，係犯刑法第二百十八條第一項之偽造公印文罪（此部分業經
    公訴人當庭補正）、第二百十六條、第二百十二條之行使變造特種文書罪。被告
    變造國民身分證完成後，復持以行使，其變造之低度行為應為行使之高度行為所
    吸收，不另論罪。又被告與姓名年籍不詳之成年男子「顏先生」間，就偽造「台
    北市政府」公印文及變造「葉煥清」國民身分證間，有犯意聯絡及行為分擔，均
    為共同正犯。又偽造公印於刑法第二百十八條已有獨立處罰規定，且較刑法第二
    百十二條之處罰為重，於偽造刑法第二百十二條之特種文書同時偽造公印者，即
    難僅論以該條之罪而置刑法第二百十八條處刑較重之罪於不問（司法院大法官會
    議釋字第八十二號）解釋參照，是被告所犯上開行使變造特種文書罪、偽造公印
    文罪二罪間，具有方法、結果之牽連關係，應從一重論以偽造公印文罪處斷，被
    告偽造公印文部分雖未據起訴，惟此部分與已起訴論罪科刑行使變造特種文書部
    分，具有裁判上一罪之牽連關係，為起訴效力所及，本院自得併予審究。又查被
    告曾於八十五年間，因違反麻醉藥品管理條例案件，經台灣桃園地方法院判處有
    期徒刑五月確定，於八十八年十月二日執行完畢；又於八十六年間，因違反麻醉
    藥品管理條例案件，經原審法院判處有期徒刑五月確定，又於八十七年間，因竊
    盜案件，原審法院判處有期徒刑六月確定，嗣經聲請合併定應執行有期徒刑十月
    ，於八十八年四月三十日縮短刑期執行完畢；有本院被告全國前案紀錄表一份在
 卷可參，其於有期徒刑執行畢後，五年內再犯有期徒刑以上之本罪，為累犯，應
    依刑法第四十七條規定加重其刑。
三、原審以被告所犯罪証明確，援引刑法第二十八條、第二百十六條、第二百十二條
    、第二百十八條第一項、第五十五條、第四十七條、第三十八條第一項第二款、
    第二百十九條，罰金罰鍰提高標準條例第一條前段，審酌被告之素行不佳，且於
    通緝中，竟為逃避通緝，再犯此罪，惡性非輕，然念其犯後坦承犯行，尚具悔意
    等一切情狀，量處有期徒刑八月示懲，並該扣案變造之葉煥清身分證上所換貼被
    告甲○○之照片一枚，係被告所有且供犯罪所用之物，業據被告供承在卷，應依
    刑法第三十八條第一項第二款之規定宣告沒收，該變造身分証上加蓋之「台北市
    政府」鋼印文一枚，係偽造之公印文，依刑法第二百十九條規定併予宣告沒收，
    認事用法，允無違誤，量刑妥適，被告上訴意旨認原審量刑過重，徒求減輕，要
    無理由，應駁回其上訴。
四、台灣士林地方法院檢察署九十一年度偵緝字第七八號併案意旨略以：被告甲○○
    與某姓名、年籍不詳綽號「顏先生」之成年男子，基於變造特種文書之共同犯意
    聯絡，於九十年三月二十四日，在台北市士林區，以兩張三萬元之代價，向該名
    男子購買二張變造之國民身分證，以備通緝查獲之用，並交付其自身照片三張予
    該男子，由該名男子將林訓丞、吳榮翔身分證上之照片撕下後，將被告之照片換
    貼於林訓丞之身分證上，嗣將變造完成之林訓丞變造身分證，連同尚未換貼被告
    照片之吳榮翔身分證交予被告。嗣於九十年四月五日二十二時十五分許，在台北
    市○○區○○街二十一巷六十八弄二十五之五號一樓，為警當場查獲，並自被告
    所有之背包中取出變造之林訓丞身分證及尚未變造完成之吳榮翔身分證各一枚，
    因認被告另涉有偽造文書罪嫌，且與本案具有連續犯之裁判上一罪關係，請求併
    案審理云云。惟查：連續犯，係指行為人基於概括犯意，反覆為數個犯罪行為，
    所犯各罪之犯罪構成要件復屬相同，而概括犯意係行為人於實施犯罪之初，其主
    觀上自始即有一預定之計劃，然後就此計劃之範圍內反覆實施各該犯罪行為，至
    於該計劃中之犯罪次數與犯罪客體之多寡是否確定，則非所計。訊據本件被告固
    不否認經由跳蚤雜誌上之廣告，再向「顏先生」購得變造之林丞訓及吳榮翔身分
    證等情，惟其在原審審理中已明確供承其所以購買變造之「葉煥清」身分證使用
    ，係因其時遭通緝，為逃避警方查緝之用，其當時僅「顏先生」購買「葉煥清」
    之變造身分証使用而已；且於原審訊之：「（問：當時是否有想，如果這張不行
    ，要再用同樣方式買假證件來逃避通緝？）、沒有，當時只想到要買這張假證件
    。」「（問：何時起意購買變造之「林訓丞」、「吳榮翔」身分證？）、九十年
    三月。」、「（問：你有無在八十九年十二月底就想到你還會有案件被通緝，只
    要以後有案件被通緝，就要去買假證件來使用？）、沒有。」等語，依被告於原
    審前開所陳，其於「顏先生」購買「葉煥清」之變造身分証使用，係因其遭通緝
    ，為逃避追緝始起意犯之，於購買「葉煥清」變造身分証外，並無再購買其他變
    造身分証之犯意，顯見被告於涉犯本案時，並未基於括犯意而為，其嗣後於九十
    年三月間，再「顏先生」購買變造之林丞訓、吳榮翔身分証使用，係因其為警查
    獲後，該變造之「葉煥清」身分証為警查扣，於交保後，始另行起意，再「顏先
    生」購買變造之「林訓丞」、「吳榮翔」身分證供行使，足徵併案部分與本案犯
    罪間，並非被告基於括犯意所為，洵屬灼然，二案間即無裁判上一罪之連續犯關
    係，本院自無須併予審究，且該案業經原審退回由檢察官另行偵查中，本院爰不
    再從複為該諭知，併此敘明。
五、被告經合法傳喚無正當理由故不到庭，爰不待其陳述行判決。
六、據上論斷，應依刑事訴訟法第三百六十八條、第三百七十一條，判決如主文。
本案經檢察官陳文琪到庭執行職務。
中      華      民      國    九十一    年    十一      月    二十二    日
                              臺灣高等法院刑事第十六庭
                                  審判長法  官  許  增  男
                                        法  官  周  煙  平
                                        法  官  黃  鴻  昌
右正本證明與原本無異。
如不服本判決應於收受送達後十日內向本院提出上訴書狀，其未敘述上訴之理由者並
得於提起上訴後十日內向本院補提理由書（均須按他造當事人之人數附繕本）。
                                        書記官  黃  千  鶴
中      華      民      國    九十一    年    十一      月    二十二    日
附錄本案論罪科刑法條全文：
刑法第二百十八條：
偽造公印或公印文者，處五年以下有期徒刑。
盜用公印或公印文，足以生損害於公眾或他人者，亦同。
